臺灣高等法院刑事判決　　　　　　　　93年度上訴字第3621號
　　上　訴　人　臺灣基隆地方法院檢察署檢察官
　　被　　　告　甲○○
上列上訴人因被告違反毒品危害防制條例案件，不服臺灣基隆地
方法院93年訴字第 382號，中華民國93年10月20日（起訴案號：
臺灣基隆地方法院檢察署93年度毒偵字第970號及併辦案號：93
年毒偵字第1893、1966、2423號），提起上訴，本院判決如下：
    主    文
原判決撤銷。
甲○○連續施用第一級毒品，處有期徒刑拾月。
扣案之第一級毒品海洛因貳包（壹包淨重零點零壹公克、另壹包
毛重零點參公克）沒收銷燬之；注射針筒捌支、塑膠夾鍊袋伍只
及海洛因殘渣袋壹只均沒收。
    事    實
一、甲○○前分別因施用第二級毒品安非他命、第一級毒品海洛
    因等案件，先後 2次經觀察、勒戒後，均認無繼續施用毒品
    之傾向，由臺灣基隆地方法院檢察署檢察官分別於民國91年
    3月22日、同年12月20日，各以90年度毒偵字第 1752號、91
    年度毒偵字第1181號為不起訴處分確定。猶不知悔改，復基
    於施用第一級毒品海洛因之概括犯意，自93年 3月間某日某
    時起至同年11月28日某時止，在基隆市○○○路53之 2號2樓
    萬里鄉○○路74號、基隆市大武崙區不詳地點及基隆市某家
    不知名卡拉OK，以捲煙、注射針筒混合清水注射左小腿血管
    或手臂等方式連續施用第一級毒品海洛因，平均 7至10日施
    用一次。嗣先為警於93年5月12日，在基隆市○○街293之3
    號3樓處查獲，並扣得第一級毒品海洛因一小包（淨重0.01
    公克，起訴書與扣押物品清單均誤載為毛重0.0001公克）及
    其所有供施用毒品之注射針筒7支及塑膠夾鍊袋5只，所採集
    之尿液檢體經送驗結果呈海洛因之嗎啡陽性反應。檢察官就
    上開犯行提起公訴後，被告因經傳喚、拘提無著而為本院通
    緝，經警於93年9月7日上午11時30分許在基隆市○○○路53
    之2號前查獲，所採集之尿液檢體經送驗結果同呈海洛因之
    嗎啡陽性反應；又於同年10月4日16時20分許，在基隆市安
    樂區○○○街天驕社區道路旁，為警盤檢查獲，並自其身上
    扣得第一級毒品海洛因一包（毛重0.3公克）、注射針筒一
    支；後於同年12 月3日20時30分許經警持搜索票在基隆市○
    ○街17號2樓搜索查獲，扣得其所有之殘渣袋一只。
二、案經基隆市警察局第一分局報告臺灣基隆地方法院檢察署檢
    察官偵查起訴及移送併案審理。
    理      由
一、被告甲○○經合法傳喚，無正當理由未到庭辯解。惟上揭事
    實業據被告於偵查或原審審理時坦承不諱，且有扣案之海洛
    因二包（分別為淨重0.01公克與毛重 0.3公克）、被告所有
    供施打海洛因用之注射針筒8支、塑膠夾鍊袋5只及海洛因殘
    渣袋1只可憑。而被告於93年5月12日為警查獲後所採集之尿
    液檢體，經基隆市警察局第一分局送請基隆市衛生局檢驗之
    結果，呈海洛因之嗎啡陽性反應（由於海洛因在人體內會代
    謝成嗎啡，因此涉嫌海洛因之吸食者，係檢驗其尿液中之嗎
    啡反應）；嗣經原審依職權送交法務部調查局複驗，結果同
    呈嗎啡陽性反應，此有基隆市衛生局基衛檢壹字第09300073
    68號檢驗成績書、法務部調查局93年8月10日調科壹字第936
    2394770 號檢驗通知書各一紙在卷可稽；另被告於93年9月7
    日、同年10月4日、12月3日為警查獲後所採集之尿液檢體，
    其檢驗結果皆呈嗎啡陽性反應，有基隆市衛生局基衛檢壹字
    第0930013719、0000000000號檢驗成績書二紙及台灣檢驗科
    技股份有限公司濫用藥物尿液檢驗報告、臺灣尖端先進生技
    醫藥股份有限公司濫用藥物檢驗報告各一紙可按；堪認被告
    自白連續施用第一級毒品海洛因乙節，與事實相符，應可採
    信。又被告前因施用毒品案件，二度經觀察、勒戒後，均認
    無繼續施用毒品之傾向，由臺灣基隆地方法院檢察署檢察官
    分別於91年3月22日、同年12月20日，以90年度毒偵字第175
    2號、91年度毒偵字第 1181號為不起訴處分確定等情，亦有
    偵查卷附全國施用毒品案件紀錄表、不起訴處分書二紙足佐
    。綜上所陳，本案事證明確，被告於觀察、勒戒執行完畢後
    ，5年以內再犯施用毒品之犯行，堪可認定，應依法論科。
二、查海洛因係毒品危害防制條例所列管之第一級毒品，此為該
    條例第 2條第2項第1款所明定；又犯毒品危害防制條例第10
    條施用毒品之罪者，檢察官應聲請法院裁定，令被告入勒戒
    處所觀察、勒戒，經觀察、勒戒後，無繼續施用毒品之傾向
    者，應即釋放，並由檢察官為不起訴處分，有繼續施用毒品
    之傾向者，則由檢察官先聲請法院裁定令入戒治處所施以強
    制戒治，俟強制戒治期滿，再行釋放，並由檢察官為不起訴
    處分；而依前開規定觀察勒戒或強制戒治執行完畢釋放後，
    5 年內再犯施用毒品之罪者，檢察官應依法追訴，毒品危害
    防制條例第 20條第1項、第2項、第23條第2項分別定有明文
    。核被告於觀察、勒戒執行完畢後，5 年以內再犯施用第一
    級毒品海洛因之行為，係犯毒品危害防制條例第10 條第1項
    之施用第一級毒品罪。被告持有第一級毒品海洛因之低度行
    為，應為施用毒品之高度行為所吸收，不另論罪。被告前後
    多次施用第一級毒品海洛因之犯行，時間緊接，所犯係構成
    要件相同之罪名，顯係基於概括犯意而反覆為之，為連續犯
    ，應依刑法第56條之規定，論以一罪並依法加重其刑。又被
    告自93年5月13日起至同年11月28日止施用第一級毒品犯行(
    即台灣基隆地方法院檢察署94年度毒偵字第1893、1966、2
    423號併案審理部分)，雖未據檢察官起訴，惟此部分與本案
    起訴論罪科刑部分係屬連續犯之裁判上一罪關係，依審判不
    可分原則，本院自得併予審理。原審予以被告論罪科刑，固
    非無見，惟查，原判決就被告自93年9月6日至同年11月28日
    止連續多次施用第一級毒品海洛因之事實 (即併案審理部分
    )未及併予審理，即有未合，公訴人據上理由提起上訴，為
    有理由，應由本院將原判決撤銷改判。爰本院審酌被告犯罪
    之動機、吸食頻率、曾有施用毒品之前科仍不知悔改，且於
    起訴後仍不知戒除，再被查獲多次，惟被告年紀尚輕，犯罪
    後坦承犯行、態度良好，且所犯之施用毒品犯行乃戕害自己
    身心健康，並未危及他人等一切情狀，量處如主文第二項所
    示之刑，以示懲儆。
三、扣案海洛因二包分別淨重0.01公克及毛重0.3 公克，屬毒品
    危害防制條例所明定列管之第一級毒品海洛因，自應依毒品
    危害防制條例第18條第1項前段之規定，宣告沒收銷燬之；
    至扣案之注射針筒8支、塑膠夾鍊袋5只及海洛因殘渣袋1只
    ，雖非專供施用毒品之器具，然屬被告所有供施打海洛因所
    用，業據被告供明無誤，爰依刑法第38條第1項第2款之規定
    ，併予宣告沒收。
四、被告經合法傳喚，無正當理由不到庭，爰不待其陳述，逕行
    判決。
據上論斷，應依刑事訴訟法第371條、第369條第1項前段、第364
條、第299條第1項前段，毒品危害防制條例第10條第1項、第18
條第1項前段，刑法第11條前段、第56條、第38條第1項第2款，
判決如主文。
本案經檢察官王安明到庭執行職務。
中　　華　　民　　國　　94　　年　　3 　　月　　17　　日
                  刑事第十七庭審判長法  官   吳  啟  民
                                    法  官   施  俊  堯
                                    法  官   蘇  隆  惠
以上正本證明與原本無異。
如不服本判決，應於收受送達後十日內向本院提出上訴書狀，其
未敘述上訴之理由者並得於提起上訴後十日內向本院補提理由書
（均須按他造當事人之人數附繕本）。
                                    書記官   周  素  秋
中　　華　　民　　國　　94　　年　　3 　　月　　17　　日
附錄論罪法條
毒品危害防制條例第十條第一項
施用第一級毒品者，處六月以上五年以下有期徒刑。
